【裁判字號】    89,易,4684
【裁判日期】    900327
【裁判案由】    能源管理法
【裁判全文】
臺灣板橋地方法院刑事判決                        八十九年度易字第四六八四號
    公  訴  人  臺灣板橋地方法院檢察署檢察官
    被      告  甲○○
右列被告因違反能源管理法案件，經檢察官提起公訴 (八十九年度偵字第一六四五七
號），本院判決如左：
    主  文
甲○○共同未經許可而經營中央主管機關指定之能源產品之銷售業務，科罰金新台幣
貳萬元，如易服勞役，以新台幣玖佰元即銀元佰元折算壹日，緩刑貳年。
扣案汽油參仟參佰公升、加油機具壹組（附有加油槍貳枝、流量計表壹個）均沒收。
    事  實
一、甲○○明知黃順興（已判決確定）設於台北縣新店市○○路○段臨三五五之六號
    之「東昇九八」加油站所銷售汽油係中央主管機關經濟部於八十八年九月十五日
    公告修正指定之能源產品，非經許可不得擅自經營該類汽油之輸入輸出生產及銷
    售業務（主要成分為石油精煉之碳氫化合物之混合物，其蒸餾出百分之十之溫度
    在攝氏七十五度以下，蒸餾出百分之九十之溫度在攝氏一百九十度以下，依研究
    法測定之辛烷值在七十以上，油品中摻有其他油品或化學品之混合物，可供火星
    著火式內燃機作為燃料），竟仍自民國八十八年十一月間起至同年十二月二十八
    日止，利用課餘時間，以月薪二萬四千元之代價，受僱於黃順興，與黃順興共同
    基於犯意聯絡，以每公升新台幣（下同）十二、五元之價格，銷售汽油予不特定
    人，供裝置火星著火式內燃機之小客車作為燃料之用。嗣於八十八年十二月二十
    八日十六時許，甲○○在上址未經許可銷售汽油予黃文隆供作小客車燃料時，為
    警當場查獲，並扣得供銷售之汽油三千三百公升及黃順興所有供犯罪所用之加油
    機具一組（附有加油槍二枝、流量計表一個）。
二、案經台北縣警察局移送臺灣板橋地方法院檢察署檢察官偵查起訴。
    理  由
一、訊據被告甲○○矢口否認有何犯行，辯稱：伊當時在景文技術學院讀書，想要半
    工半讀，經由報紙廣告至黃順興的加油站應徵工作，伊自己不會開車，因此不知
    該加油站是非法的云云。經查，被告甲○○受僱於黃順興在上述加油站工作之情
    ，業據同案被告黃順興於警訊及本院審理時陳述明確。又前往該址加油而為警查
    獲之駕駛人黃文隆於偵查中證述被告甲○○為其車輛加油之情甚詳。此外，並有
    汽油三千三百公升、加油機具一組扣案可證，及加油站現場照片四幀附卷可參。
    本件扣案之汽油，經檢樣送中國石油股份有限公司台灣營業總處台北營業處鑑定
    結果，認為「該批油料百分之九十之蒸餾溫度為一二一．三度，符合經濟部公告
    之能源產品認定基準附表列中「汽油」項目第一款、第二款規格，可供火星火式
    內燃機作為燃料之用等情，此有該處八十九年二月二十一日八九北業字三五七－
    ○一－○二八號函一紙及所附檢驗報告一份附於偵查卷可參。又依前揭加油站相
    片所示，本案加油站係以鐵皮搭設，內部簡陋不堪，與一般正常加油站顯著不同
    ，被告甲○○從外觀設備簡陋情形，應可判斷非合法加油站，所辯不知云云，無
    非飾卸之詞。本件事證明確，被告犯行堪予認定。
二、被告甲○○未經許可，擅自銷售中央主管機關指定之能源產品即汽油業務，核其
    所為，係犯能源管理法第二十條之一之罪。又所謂之業務係指以繼續之意思，反
    覆實施同種類行為為目的之社會活動，其本質上即包含多數行為，被告先後雖有
    多次未經許可銷售汽油之行為，但祇是繼續的執行一個銷售業務，屬集合犯，僅
    應構成一罪，併予敘明。被告甲○○與黃順興二人間，有犯意聯絡及行為分擔，
    均為共同正犯。爰審酌被告犯罪之動機、目的、手段、品行、生活狀況、智識程
    度、犯罪所生之損害及犯罪後態度等一切情狀，量處如主文所示之刑，並諭知易
    服勞役之折算標準，以資懲儆。又被告前未曾受有期徒刑以上刑之宣告，此有臺
    灣高等法院檢察署刑案紀錄簡覆表一件在卷可按，其當時係學生，為半工半讀，
    謀取生活費用，因一時失慮，偶罹刑典，事後已坦承犯行，深具悔意，經此刑之
    宣告後，應知警惕而無再犯之虞，本院因認暫不執行其刑為當，予以宣告緩刑二
    年，用啟自新。
三、扣案之加油機一組（附有加油槍貳枝、流量計表壹個）係被告所有供加油犯罪所
    用之物，應依刑法第三十八條第一項第二款規定宣告沒收；查扣之汽油三千三百
    公升為未經許可而經營中央主管機關指定所銷售之能源產品，應依能源管理法第
    二十條之一規定宣告沒收。
據上論斷，應依刑事訴訟法第二百九十九條第一項前段，能源管理法第二十條之一，
刑法第十一條前段、第二十八條、第四十二條第二項、第七十四條第一款、第三十八
條第一項第二款，罰金罰鍰提高標準條例第二條，現行法規所定貨幣單位折算新台幣
條例第二條，判決如主文。
本案經檢察官賴惠慈到庭執行職務。
中      華      民      國    九十      年      三      月    二十七    日
                                臺灣板橋地方法院刑事第二庭
                                    法    官  黃  惠  瑛
右正本證明與原本無異。
如不服本判決，應於判決送達後十日內，向本院提出上訴狀。
                                    書 記 官  張  志  華
中      華      民      國    九十      年      四      月      二      日
附錄本案論罪科刑法條全文：
能源管理法第二十條之一
未經許可而經營中央主管機關指定之能源產品之輸入、輸出、生產、銷售業務者，處
一年以下有期徒刑、拘役或科或併科新臺幣三十萬元以下罰金，並得沒收其輸入、輸
出、生產、銷售之產品。


司法院資訊處製作；財團法人民間司法改革基金會備份。
